【裁判字號】    89,易,2188
【裁判日期】    891031
【裁判案由】    贓物等
【裁判全文】
臺灣板橋地方法院刑事判決                        八十九年度易字第二一八八號
    公  訴  人  臺灣板橋地方法院檢察署檢察官
    被      告  甲○○
                乙○○
右列被告因贓物等案件，經檢察官提起公訴（八十九年度偵字第二五一四號），本院
判決如左：
    主  文
甲○○行使偽造私文書，足以生損害於公眾及他人，處有期徒刑伍月。如附表所示偽
造之「岳偉仁」署押（含指印）共計參拾參枚及偽造「岳偉仁」之身分證壹張均沒收
。
乙○○連續收受贓物，處有期徒刑肆月，如易科罰金，以參佰元折算壹日。被訴共同
行使偽造特種文書部分無罪。
    事  實
一、甲○○曾有違反麻醉藥品管理條例、懲治盜匪條例等前科（惟均不構成累犯），
    其中於民國八十年間因違反懲治盜匪條例案件，經台灣士林地方法院判處有期徒
    刑七年十月確定，於八十六年三月十九日縮刑假釋出監（縮刑期滿日期為九十一
    年一月三十一日），仍不知悔改，為掩飾其有犯罪前科之身份，竟與姓名年籍不
    詳綽號「阿明」之成年人，共同基於偽造特種文書之犯意聯絡，於八十八年六月
    間，以新臺幣（下同）三萬元之代價，在臺北縣板橋市○○路某ＫＴＶ門口，將
    其不知情二哥岳偉仁之身分證影本及自己之照片，交付綽號「阿明」之人偽造貼
    有其照片名為「岳偉仁」之身分證一張後留供使用，足生損害於戶政機關對身分
    證管理之正確性及岳偉仁。又乙○○（所涉強盜罪嫌，另經檢察官為不起訴處分
    ）明知其弟甲○○並無資力，所持有之行動電話四十八支係來路不明之贓物（均
    係被告甲○○夥同案外人吳文正共同強盜所得之物，其中十九支係設在臺北縣中
    和市○○路五二一之二號「神腦國際股份有限公司」於八十八年十二月三十一日
    遭強搶之物，而餘二十九支則係設在臺北縣土城市○○路五十號「全虹通訊股份
    有限公司」，於八十九年一月十八日遭均強搶之物，又甲○○所涉強盜罪嫌，另
    經檢察官移送最高法院併案審理中），竟仍基於收受贓物之概括犯意，於八十八
    年十二月三十一日以後之某日及八十九年一月十八日以後之某日，先後二次收受
    上開行動電話，將之置放在二人共同居住之臺北縣板橋市○○路○段四七巷五號
    二樓租屋處，或供自己使用，或自收受之日起，騎乘機車搭載甲○○及上開行動
    電話，至台北縣板橋市○○路與三民路口，共同轉售予陳有良（所涉贓物罪嫌，
    另經檢察官為不起訴處分）多次，嗣經警循線於八十九年一月二十六日二十一時
    許，在臺北縣板橋市○○路與雙十路口，查獲為行動電話機交易之乙○○、甲○
    ○兄弟，甲○○隨即持前開偽造之「岳偉仁」身分證交付警方，表示伊即為岳偉
    仁而行使該偽造之身分證，並基於偽造文書及署押之接續犯意，在台北縣警察局
    蘆洲分局內，以岳偉仁之名義應訊，而在如附表編號一、二所示之文書及附表編
    號三、四所示之文件上偽簽「岳偉仁」之姓名及按捺指印（詳細文書、文件及偽
    造署押之數量如附表所載），其中在附表編號一、二所示文書上簽名部分，係表
    示收受逮捕通知及業經告知訊問前依法應告知之事項等旨，而偽造該私文書，再
    將前開通知書及告知書持交該分局承辦警員收執而行使之，均足生損害於司法警
    察機關偵查犯罪之正確性及岳偉仁。嗣經警發覺有異而查悉上情。
二、案經臺北縣警察局蘆洲分局報請臺灣板橋地方法院檢察署檢察官偵查起訴。
    理  由
壹、有罪部分：
一、右揭事實業據被告甲○○、乙○○二人於偵、審中均坦承不諱，且互核所供悉相
    符合，亦與證人陳有良於偵查中證稱向被告二人購買行動電話機等情大致相符，
    復有偽造「岳偉仁」之身分證一紙、被害人具領行動電話機之贓物認領保管單三
    紙、如附表所示經被告甲○○偽造「岳偉仁」署押於其上之文書及偵訊筆錄等文
    件在卷可稽，又上開行動電話機均係被告甲○○夥同案外人吳文正共同強盜所得
    之贓物等情，復據被告甲○○於本院審理中供承不諱，被告甲○○雖供稱伊並未
    告知被告乙○○上開行動電話係伊強盜得來之贓物云云，惟其同時供稱被告乙○
    ○知道該行動電話係來路不明之贓物等語，且被告甲○○並無資力購買上開行動
    電話，則被告乙○○於收受上開行動電話時，應無不知該行動電話係來路不明之
    贓物等情，實堪認定。又被告甲○○冒名「岳偉仁」應訊，行使偽造「岳偉仁」
    之身分證、如附表編號一、二所示之文書，及在附表編號三至四所示之文件上偽
    造「岳偉仁」之署押，均足以生損害於司法警察機關對於偵查案件之正確性及岳
    偉仁等情，亦堪認定，是本件事證明確，被告犯行，堪以認定。
二、核被告甲○○所為，係犯刑法第二百十六條、第二百十二條、第二百十條之行使
    偽造私文書、偽造特種文書罪；被告乙○○則係犯刑法第三百四十九條第一項之
    收受贓物罪。被告甲○○冒用「岳偉仁」名義應訊，並先後偽簽「岳偉仁」之署
    名或按捺指印於如附表所示之文書及文件上，雖其先後偽簽「岳偉仁」之署名及
    按捺指印於前開文書及文件多次，惟均係基同一冒名應訊之目的，而為之多次接
    續行為，應僅為接續犯而屬單純一偽造署押罪。又其接續在如附表編號一、二所
    示之文書上偽簽「岳偉仁」之署押，均足以表示其係偽以「岳偉仁」名義收受前
    開逮捕通知與業經告知訊問前依法應告知之事項等意思之證明，自屬偽造刑法第
    二百十條所稱之私文書，其偽造「岳偉仁」之前開署名及指印於附表所示之各該
    文書或文件上，均屬偽造各該私文書之部分行為，不另論罪。被告偽造「岳偉仁
    」之身分證（此部分與「阿明」之成年人間有犯意之聯絡及行為之分擔，均為共
    同正犯）及附表編號一、二之文書後，復持交承辦警員行使，其偽造之低度行為
    ，應為行使之高度行為所吸收，逕論以行使偽造特種文書及私文書罪為已足。又
    被告接續行使偽造如附表編號一、二之逮捕通知書、偵辦案件訊問犯罪嫌疑人訊
    問前告知事項告知書行為，亦為接續犯，僅論以一行使偽造私文書罪，並與行使
    偽造特種文書罪間，有方法結果之牽連關係，為牽連犯，應從一重之行使偽造私
    文書罪處斷，公訴人認被告甲○○所犯上開二罪係數罪併罰關係，尚有未洽，併
    予敘明。被告乙○○先後二次收受贓物行為，時間緊接，所犯罪名相同，顯係出
    於概括之犯意為之，為連續犯，爰依刑法第五十六條之規定以一罪論，並加重其
    刑。公訴意旨雖未就被告甲○○偽造如附表編號一、二所示之文件部分起訴，惟
    此部分與經起訴如附表編號三、四偽造署押部分有實質上一罪之關係，為起訴效
    力所及，本院自得一併加以審究，附此敘明。爰審酌被告二人之前科素行、犯罪
    之動機、目的、手段、所生危害及其犯罪後均已坦承犯行之態度等一切情狀，各
    量處如主文所示之刑，並就被告乙○○部分諭知易科罰金之折算標準，以資懲儆
    。
三、如附表所示文書及文件上偽造「岳偉仁」署押（含指印）共三十三枚，應依刑法
    第二百十九條之規定沒收之，至偽造「岳偉仁」身分證（含其上之照片一張）一
    紙，係被告甲○○所有因犯罪所得之物，亦應依法宣告沒收。
貳、無罪部分：
一、公訴意旨另認被告乙○○於八十九年一月二十六日，在臺北縣板橋市○○路與雙
    十路口，與其弟甲○○同時為警查獲時，明知甲○○係使用偽造之身分證，竟共
    同基於行使偽造特種文書之犯意聯絡，向警表示，甲○○係渠兄弟岳偉仁，因認
    被乙○○另共同犯有刑法第二百十六條、第二百十二條之行使偽造特種文書罪嫌
    。
二、訊據被告乙○○堅決否認有上開犯行，辯稱偽造之身分證係被告甲○○持交警方
    的，警方亦未向伊查證被告甲○○之真實身分，並未共同行使偽造身分證等語，
    經查，被告乙○○固於警訊時供稱：「當時我是陪我弟弟岳偉仁到該處拿手機：
    ：」、「甲○○約二、三個月前拿一張偽造岳偉仁之身分證給我看，並告知我以
    後被警察臨檢時就跟警察講我叫岳偉仁，警察才不會囉嗦」云云，惟本件經警查
    獲時，係被告甲○○自行持前開偽造「岳偉仁」之身分證交付警方而行使等情，
    業據同案被告甲○○供明在卷，且衡諸常情，上開偽造之身分證係被告甲○○個
    別所使用，被告乙○○於警方查獲當時，自無與被告甲○○共同將偽造身分證持
    交警方之可能，是行使前開偽造身分證之人，應僅係同案被告甲○○一人，亦即
    被告乙○○就上開行使偽造身分證之犯行，並無以自己犯罪之意思，亦未參與犯
    罪構成要件之行為，準此，縱事後在警訊時，被告乙○○有故意不指明被告甲○
    ○冒用岳偉仁名義應訊之情事，亦難據此即令被告乙○○應與被告甲○○共同負
    行使偽造身分證之罪責，是被告甲○○辯稱伊並未共同行使偽造身分證等語，尚
    值採信，此外，復查無其他積極事證足資證明被告乙○○有此部分犯行，此部分
    不能證明被告乙○○犯罪，應為無罪之諭知。
據上論斷，應依刑事訴訟法第三百零一條第一項前段、第二百九十九條第一項前段，
刑法第五十六條、第三百四十九條第一項、第二百十六條、第二百十條、第二百十二
條、第五十五條、第四十一條、第二百十九條、第三十八條第一項第二款，罰金罰鍰
提高標準條第一條前段、第二條，判決如主文。
本案經檢察官李傳侯到庭執行職務。
中      華      民      國      八十九      年    十    月    三十一    日
                                  臺灣板橋地方法院刑事第二庭
                                      法  官  林  春  長
右正本證明與原本無異
如不服本判決應於送達後十日內向本院提出上訴狀
                                      書記官  邱  美  龍
中      華      民      國      八十九      年    十一  月      二      日
附錄本案論罪科刑法條全文：
刑法第二百十條：偽造、變造私文書，足以生損害於公眾或他人者，處五年以下有期
                徒刑。
刑法第二百十六條：行使第二百十條至第二百十五條之文書者，依偽造、變造文書或
                  登載不實事項或使登載不實事項之規定處斷。
刑法第二百十二條
偽造、變造護照、旅券、免許證、特許證及關於品行、能力、服務或其他相類之證書
、介紹書，足以生損害於公眾或他人者，處一年以下有期徒刑，拘役或三百元以下罰
金。
刑法第三百四十九條第一項：
收受贓物者，處三年以下有期徒刑、拘役或五百元以下罰金。
搬運、寄藏、故買贓物或為牙保者，處五年以下有期徒刑、拘役或科或併科一千元以
下罰金。
因贓物變得之財物，以贓物論。
附表：
┌──┬─────────────────────┬──────────┐
│編號│偽造「岳偉仁」署押（含指印）之文書或文件  │數                量│
├──┼─────────────────────┼──────────┤
│一、│臺北縣警察局蘆洲分局逮捕通知書（收受本通知│簽名一枚、指印二枚  │
│    │人簽章欄）                                │                    │
├──┼─────────────────────┼──────────┤
│二、│臺北縣警察局蘆洲分局偵辦刑案權利告知書（被│簽名一枚、指印二枚  │
│    │告知人簽名捺印欄）                        │                    │
├──┼─────────────────────┼──────────┤
│三、│臺北縣警察局蘆洲分局八十九年一月二十六日下│簽名一枚、指印十八枚│
│    │午二十二時十分許第一次偵訊筆錄上          │                    │
├──┼─────────────────────┼──────────┤
│四、│臺北縣警察局蘆洲分局八十九年一月二十七日上│簽名一枚、指印七枚  │
│    │午十一時三十七分第二次偵訊筆錄上          │                    │
└──┴─────────────────────┴──────────┘


司法院資訊處製作；財團法人民間司法改革基金會備份。
